【裁判字號】    95,訴,1903
【裁判日期】    951130
【裁判案由】    強盜等
【裁判全文】
臺灣板橋地方法院刑事判決              95年度訴字第1903號
公  訴  人  臺灣板橋地方法院檢察署檢察官
被      告  丙○○
義務辯護人  朱麗真律師
被      告  丁○○
義務辯護人  呂翊丞律師
上列被告因強盜等案件，經檢察官提起公訴（95年度偵字第1317
4號、95年度偵字第13201號），本院判決如下：
    主  文
丙○○攜帶兇器竊盜，處有期徒刑壹年，扣案之開鎖工具壹組、
瑞士刀壹支及未扣案之一字起子壹支，均沒收；又攜帶兇器竊盜
，因防護贓物、脫免逮捕，而當場施以強暴，處有期徒刑柒年肆
月，扣案之開鎖工具壹組及瑞士刀壹支均沒收。應執行有期徒刑
捌年貳月，扣案之開鎖工具壹組、瑞士刀壹支及未扣案之一字起
子壹支，均沒收。
丁○○共同攜帶兇器竊盜，處有期徒刑壹年肆月，扣案之開鎖工
具壹組及瑞士刀壹支，均沒收。
    事  實
一、丁○○與丙○○係兄弟關係，丙○○前因竊盜案件，經臺灣
    雲林地方法院於民國93年7 月6 日以93年度港簡字第52號簡
    易判決判處有期徒刑6 月，緩刑3 年，於同年7 月29日判決
    確定，現正緩刑中（於本案未構成累犯）。
二、丙○○意圖為自己不法之所有，基於竊盜之犯意，於95年4
    月30日10時許，以所有之自備開鎖工具1 組、客觀上足以對
    人之生命、身體安全夠成威脅、具危險性可供兇器使用之瑞
    士刀及一字起子（一字起子未扣案）各1 支開啟大門後，侵
    入戊○○位於臺北縣土城市○○路○段164 巷23號2 樓住所
    ，竊取戊○○所有之鑽戒1 只、珍珠項鍊1 條、藍寶石戒指
    1 只、金戒指10只、藍寶石裸鑽1 個、神明金牌1 塊、純金
    打造神像1 尊、金項鍊1 條、金牌1 塊、金元寶2 個，得手
    後，將前揭金飾持往跳蚤市場出售，所得花用殆盡，其餘鑽
    石等物則予以丟棄。
三、丙○○與丁○○共同基於意圖為自己不法所有之犯意聯絡，
    由丁○○騎乘其所有之機車搭載丙○○攜帶上開自備開鎖工
    具1 組及客觀上足以對人之生命、身體安全構成威脅、具危
    險性可供兇器使用之瑞士刀及其所有之電擊棒各1 支，尋找
    作案目標，於95年5 月22日10時許，由丙○○以自備開鎖工
    具及瑞士刀開啟大門之方式，侵入甲○○位於臺北縣土城市
    ○○路○ 段120 巷5 號5 樓之住處，嗣由丙○○、丁○○共
    同竊取甲○○所有之現金新臺幣（下同）3,700 元、手錶1
    支、金戒指8 只、金項鍊11條、金手鍊10條（起訴書及扣押
    物品目錄表均誤載為金項鍊10條、金手鍊11條，另起訴書誤
    載為現金25,700元，均應予更正）等物，得手後，為甲○○
    察覺後通知住於該處6 樓之乙○○，乙○○聞訊即持棍棒下
    樓察看，並於該住處5 、6 樓之樓梯間發現丁○○正往上跑
    ，乙○○即以手中所持之棍棒圍阻去路，丁○○見狀，即上
    前與乙○○拉扯該支棍棒，此時丙○○隨即趕至，見丁○○
    正與乙○○拉扯該支棍棒，竟為圖防護贓物、脫免逮捕，當
    場以所攜帶之電擊棒攻擊乙○○之頭部，以此強暴手段逼使
    乙○○放掉棍棒，丙○○、丁○○則趁隙往屋頂逃逸，乙○○因之受有頭皮撕裂傷2.5 公分之傷害。嗣因甲○○已報警
    處理，而於同日11時30分許，在臺北縣土城市○○路○ 段12
    0 巷6 號後方遮雨棚上為警逮捕，並於丁○○所騎乘之機車
    置物箱內扣得丁○○所有之老虎鉗、活動鉗、鐵撬各1 支及
    一字起子2 支等物，並於丙○○身上扣得其所有之開鎖工具
    1 組、瑞士刀1 支及現金4,170 元（電擊棒1 支為丙○○隨
    手丟棄，而未據扣案）（現金3,700 元、金項鍊11條、金手
    鍊10條、金戒指8 只及手錶1 支等物業由警發交甲○○領回
    ）。
四、案經甲○○、乙○○告訴臺北縣政府警察局土城分局報告臺
    灣板橋地方法院檢察署檢察官偵查起訴。
    理  由
壹、程序部分：
一、被告丙○○部分：
（一）按共同被告不利於己之陳述得採為其他共同被告犯罪之證
      據，惟共同被告之陳述，本質上屬於「證人」，故共同被
      告之陳述是否可以採信，本應以證人之身分調查之，否則
      ，其指訴並不具有證據能力，審判者自不得採為判決之基
      礎，故檢察官偵查訊問時，應將共同被告以證人之身分加
      以具結，以擔保其證言之可信度，踐行此嚴格形式之要求
      ，程序方為妥適。查共同被告丁○○於檢察官訊問時，係
      以被告身分到庭陳述，其所述有關被告丙○○部分，未依
      訊問證人規定，令伊供前或供後具結，以確保證言之真實
      可靠，揆諸前開說明，共同被告丁○○於檢察官訊問時之
      指訴，依法不得為證據。
（二）次按被告以外之人於審判外之陳述，雖不符刑事訴訟法第
      15 9條之1 至第159 條之4 之規定，而經當事人於審判程
      序同意作為證據，法院審酌該言詞陳述或書面陳述作成時
      之情況，認為適當者，亦得為證據；當事人、代理人或辯
      護人於法院調查證據時，知有刑事訴訟法第159 條第1 項
      不得為證據之情形，而未於言詞辯論終結前聲明異議者，
      視為有前項之同意，刑事訴訟法第159 條之5 亦有明文。
      查證人甲○○、戊○○、乙○○、共同被告丁○○於警詢
      中所為陳述及贓物認領保管單、廣川醫院診斷證明書、扣
      押物品目錄表等項，雖係被告以外之人於審判外之陳述（
      含書面陳述），固屬傳聞證據，惟被告及辯護人就前揭審
      判外陳述之證據能力，先後於本院準備程序及審判期日中
      均表示同意上開證據資料有證據能力，本院審酌上開證據
      資料製作時之情況，尚查無違法不當及證明力明顯過低之
      瑕疵，亦認為以之作為證據應屬適當，故揆諸前開法律規
      定與說明，爰逕依刑事訴訟法第159 條之5 第1 項規定，
      認前揭證據資料均例外有證據能力。
（三）另卷附之告訴人乙○○受傷照片1 幀及贓物暨犯罪工具照
      片5 幀，均係使用科學儀器客觀紀錄外在環境及物體現象
      之證據資料，其性質非屬供述證據，自無傳聞排除之問題
      ，具有證據能力。
二、被告丁○○部分：
（一）按被告以外之人於審判外之言詞或書面陳述，除法律規定
      者外，不得作為證據，刑事訴訟法第159 條第1 項定有明
      文。查證人乙○○及共同被告丙○○於警詢時所為之陳述
      ，係被告以外之人於審判外之陳述而屬傳聞證據，且經辯
      護人於本院準備程序時聲明異議，爭執該項證據之證據能
      力（詳本院95年8 月25日準備程序筆錄第4 頁），而就證
      人乙○○及共同被告丙○○於警詢之證述，既與刑事訴訟
      法第159 條之1 至之5 所規定傳聞法則例外之情形不符，
      是其等於警詢時之陳述，即無證據能力。
（二）次按被告以外之人於偵查中向檢察官所為之陳述，除顯有
      不可信之情況者外，得為證據，刑事訴訟法第159 之1 第
      2 項著有明文，此係因上開偵查中向檢察官所為之陳述雖
      仍為審判外之陳述，但立法者衡量刑事訴訟法規定檢察官
      代表國家偵查犯罪、實施公訴，依法有訊問被告、證人、
      鑑定人之權，且實務運作時，偵查中檢察官向被告以外之
      人所取得之陳述，原則上均能遵守法律規定，不致違法取
      供，其可信性極高，為兼顧理論與實務為由，而對「被告
      以外之人於偵查中向檢察官所為之陳述」，例外規定除有
      顯不可信之情況者外，得為證據。查本件證人甲○○於95
      年6 月13日於檢察官偵訊時所為之證述，業經具結，而被
      告未具體提出上開證人在偵查中所述有何其他顯不可信之
      情況以供本院審酌、調查，是就證人甲○○於偵查中證述
      之任意性或真實性而言，均不具顯不可信之情況，是該證
      述自有證據能力。
（三）查本件證人即共同被告丙○○於95年5 月22日偵查中，經
      檢察官就被告丁○○涉案部分，以證人身分訊問，並經其
      於訊問前具結，揆諸刑事訴訟法第159 之1 第2 項之規定
      ，證人丙○○於偵查中所證述之詞，在查無其他顯不可信
      之情況外，自有證據能力，至為灼然。至辯護人另稱：偵
      查中未賦予被告丁○○在場對質詰問證人丙○○之機會，
      故證人丙○○於偵查中所言顯有不可信之情形云云。然因
      刑事訴訟法就證人之交互詰問，係規定在案件起訴後繫屬
      法院之訴訟程序，檢察官於偵查中對證人之訊問，則無準
      用規定，且司法院大法官會議第582 號解釋為確保被告對
      證人之詰問權，認證人於審判中，應依人證之法定程序，
      到場具結陳述，並接受被告之詰問，其陳述始得作為認定
      被告犯罪事實之判斷依據。至於被告以外之人（含證人、
      共同被告等）於審判外之陳述，依法律特別規定得作為證
      據者，除客觀上不能受詰問者外，於審判中仍應依法踐行
      詰問程序。其意旨在強調被告於審判中，對證人詰問權之
      行使，並非被告以外之人在審判外之陳述，仍須經被告行
      使詰問權，始具證據能力。又本件於本院審判時，既已依
      法傳喚證人丙○○到庭作證，並由辯護人詰問，則被告對
      證人丙○○上開證述，尚無侵害其「詰問權」之可言，是
      證人丙○○於偵查中所為之陳述，已依法具結擔保其證言
      之可信性，有證人結文乙紙在卷可參（詳95年度偵字第13
      174 號偵查卷〈下稱偵卷〉第53頁），並無顯不可信之情
      形，自得為證據。
（四）查證人甲○○於警詢中所為陳述及贓物認領保管單、扣押
      物品目錄表等項，雖係被告以外之人於審判外之陳述（含
      書面陳述），固屬傳聞證據，惟被告及辯護人就前揭審判
      外陳述之證據能力，先後於本院準備程序及審判期日中均
      表示同意上開證據資料有證據能力，本院審酌上開證據資
      料製作時之情況，尚查無違法不當及證明力明顯過低之瑕
      疵，亦認為以之作為證據應屬適當，故揆諸前開法律規定
      與說明，爰逕依刑事訴訟法第159 條之5 第1 項規定，認
      前揭證據資料均例外有證據能力。
（五）另卷附之贓物暨犯罪工具照片5 幀，係使用科學儀器客觀
      紀錄外在環境及物體現象之證據資料，其性質非屬供述證
      據，自無傳聞排除之問題，具有證據能力。
貳、實體部分：
一、就被告丙○○涉犯加重竊盜罪、加重強盜罪及傷害部分：
    訊據被告丙○○就上開犯罪事實，迭於警詢、偵訊及本院訊
    問、審理時坦承不諱，核與證人即告訴人戊○○、甲○○、
    乙○○於警詢、證人甲○○於偵查及證人乙○○於本院審理
    到庭具結證述情節相符（詳偵查卷第24-26 頁、第18頁、第
    21-23 頁、第62頁、本院卷第100-104 頁），並有開鎖工具
    1 組、瑞士刀1 支及現金4,170 元扣案可資佐證，復有贓物
    認領保管單、廣川醫院診斷證明書、扣押物品目錄表各1 份
    、告訴人乙○○受傷照片1 幀及贓物暨犯罪工具照片5幀 在
    卷可按。是被告丙○○上開自白查與事實相符，應堪採信。
    被告丙○○此部分犯行明確，應予依法論科。
二、就被告丁○○涉犯加重竊盜罪部分：
    訊據被告丁○○就上開犯罪事實，迭於警詢、偵訊及本院訊
    問、審理時坦承不諱，核與證人即告訴人甲○○於警詢、偵
    查、證人即共同被告丙○○於偵查及本院審理時具結證述情
    節相符（詳偵查卷第18-20 頁、第62頁、第47-52 頁、本院
    卷第105 頁-114頁），並有開鎖工具1 組、瑞士刀1 支及現
    金4,170 元扣案可資佐證，復有贓物認領保管單、扣押物品
    目錄表各1 份及贓物暨犯罪工具照片5 幀在卷可按。是被告
    丁○○上開自白查與事實相符，應堪採信。被告丁○○此部
    分犯行明確，應予依法論科。
三、查被告行為後，刑法業於94年2 月2 日修正公布，95年7 月
    1 日施行，其中修正第2 條（新舊法之比較適用）、第28條
    （共同正犯）、55條（想像競合犯）、第38條（沒收）、第
    51條（定執行刑）等規定。而修正後刑法第2 條第1 項規定
    ：「行為後法律有變更者，適用行為時之法律。但行為後之
    法律有利於行為人者，適用最有利於行為人之法律。」係規
    範行為後法律變更所生新舊法律比較適用之準據法，於新法
    施行後，應適用修正後刑法第2 條第1 項之規定，為「從舊
    從輕」之比較。且於比較時應就罪刑有關之共犯、未遂犯、
    想像競合犯、牽連犯、連續犯、結合犯，以及累犯加重、自
    首減輕暨其他法定加減（如身分加減）與加減例等一切規定
    ，綜其全部罪刑之結果而為比較，且就比較之結果，須為整
    體之適用，不能割裂分別適用各該有利於行為人之法律，此
    即法律變更之比較適用所應遵守之「罪刑綜合比較原則」及
    「擇用整體性原則」。再從刑附屬於主刑，除法律有特別規
    定者外，依主刑所適用之法律（參見最高法院24年上字第46
    34號判例、27年上字第2615號判例、及最高法院95年度第8
    次刑事庭會議決議意旨），茲就本件新舊法比較結果說明如
    下：
（一）刑法第28條關於共犯之規定，由原條文：「二人以上共同
      實施犯罪之行為者，皆為正犯」，修正為：「二人以上共
      同實行犯罪之行為者，皆為正犯」，揆諸本條之修正理由
      係為釐清陰謀共同正犯、預備共同正犯、共謀共同正犯是
      否合乎本條規定之正犯要件，而本案被告丙○○與丁○○
      共同攜帶凶器竊盜之犯行，既屬實行犯罪行為之正犯，則
      適用舊法第28條規定論擬，對被告並無不利。
（二）有關想像競合犯之規定，修正後刑法第55條除規定「從一
      重處斷」外，並增列但書：「但不得科以較輕罪名所定最
      輕本刑以下之刑」，該但書之規定，係科刑之限制，為法
      理之明文化，非屬法律之變更，自無庸依修正後刑法第2
      條第1 項之規定為新舊法比較適用（參照前開最高法院刑
      事庭會議決議）。
（三）修正前刑法第51條規定：「數罪併罰，分別宣告其罪之刑
      ，依左列各款定其應執行者：」，其中第5 款規定：「宣
      告多數有期徒刑者，於各刑中之最長期以上，各刑合併之
      刑期以下，定其刑期。但不得逾二十年」，修正後刑法第
      51條第5 款規定：「宣告多數有期徒刑者，於各刑中之最
      長期以上，各刑合併之刑期以下，定其刑期。但不得逾三
      十年」，比較結果，修正後刑法並非較有利於被告丙○○
      。
（四）綜上所述，本院綜合比較刑法關於本件應適用法條之修正
      部分，仍認應一體適用修正前刑法較有利於被告，爰依現
      行刑法第28條、第51條第5 款等規定論處。至從刑附屬於
      主刑，除法律有特別規定者外，依主刑所適用之法律規定
      ，是本件亦應適用修正前刑法第38條之規定。至上開刑法
      第55條想像競合犯之規定，因不涉及法律變更問題，逕予
      適用修正後刑法，尚不違反「擇用整體性原則」，應予敘
      明。
四、按刑法第321 條第1 項第3 款之攜帶兇器竊盜罪，係以行為
    人攜帶兇器竊盜為其加重條件，此所謂兇器，其種類並無限
    制，凡客觀上足對人之生命、身體、安全構成威脅，具有危
    險性之兇器均屬之，且祇須行竊時攜帶此種具有危險性之兇
    器為已足，並不以攜帶之初有行兇之意圖為必要，最高法院
    著有79年度台上字第5253號判例可資參照。查瑞士刀、一字
    起子係金屬材質，甚為鋒利，而電擊棒有強大之電流，在客
    觀上足以傷害人之生命、身體，顯具有危險性，堪認具殺傷
    力而足供凶器使用。核被告丙○○意圖為自己不法之所有，
    攜帶瑞士刀、一字起子等兇器竊取被害人戊○○住處之財物
    ，係犯刑法第321 條第1 項第3 款之攜帶兇器竊盜罪；被告
    丙○○意圖為自己不法之所有，攜帶瑞士刀、電擊棒等兇器
    竊取被害人甲○○住處財物，因防護贓物、脫免逮捕，而當
    場施以強暴，致被害人乙○○受有傷害，所為係犯同法第32
    9 條之準強盜罪，而有同法第321 條第1 項第3 款之情形，
    應依同法第330 條第1 項加重準強盜罪論處及同法第277 條
    第1 項之傷害罪。被告丁○○所為，則係犯同法第321 條第
    1 項之攜帶兇器竊盜罪。公訴人以被告丁○○、丙○○共同
    竊取被害人甲○○住處財物後欲行離去時，因遭證人乙○○
    發覺，為防護贓物、脫免逮捕，被告丁○○抓住乙○○，被
    告丙○○則以電擊棒攻擊乙○○，欲令乙○○之棍棒脫手，
    被告丁○○並以手推乙○○，致被告丙○○之電擊棒擊中乙○○之頭部，而對乙○○施以強暴，因認被告丁○○與被告
    丙○○共同涉犯同法第329 條之準強盜罪，而有同法第321
    條第1 項第3 款之情形，應依同法第330 條第1 項加重準強
    盜罪論處等語。惟查：按刑法第329 條準強盜罪之成立，必
    須以行為人為脫免逮捕、防護贓物，有當場施強暴、脅迫之
    行為始足當之，而所謂強暴、脅迫手段，必須限於行為人有
    意直接或間接對人之身體施以暴力，亦即需有施暴行於人之
    主觀意思及客觀積極行為始足當之，最高法院著有30年上字
    第30 23 號判例、82年度台上字第3842號判決、85年度台上
    字第18 59 號判決意旨可資參照。換言之，所謂強暴、脅迫
    仍須以一定形式之暴力行為為必要，倘僅係消極掙脫行為，
    並無積極攻擊行為，尚不得率以準強盜罪論處。訊據被告丁○○堅決否認於竊得被害人甲○○之財物後，有對證人乙○○施以強暴手段，辯稱：乙○○以棍棒阻擋伊上樓，伊乃與
    乙○○拉扯該支棍棒，伊並未對乙○○有何強暴犯行等語。
    經查：證人乙○○於本院審理時到庭具結證稱：「我弟弟（
    即甲○○）打對講機告訴我，剛好有一個人上來我要他不要
    走，後來另一個人又上來」、「（辯護人問：第一次上來的
    人是何人？後來上來的人是誰？）第一個是丁○○，第二個
    是丙○○」、「（辯護人問：當時看到丁○○上來，要他不
    要走，接下來？）丁○○往樓下跑，警察已經在樓下埋伏，
    丁○○又跑上來」、「（辯護人問：跑上來之後，有無遇到
    你？）有的」、「（辯護人問：你又遇到丁○○，你的反應
    為何？）我拿一個棍子，他要搶我的棍子，後來上來的人拿
    電擊棒敲我的頭」、「（辯護人問：請說明拿棍子如何阻擋
    ？）我要圍著，我是站在樓梯間」、「（辯護人問：你拿棍
    子在樓梯間阻擋，原則上沒有辦法通過？）我的棍子剛好阻
    擋通道，沒有辦法過去，丁○○搶我的棍子，後來另一個人
    又上來，我就沒有辦法阻擋」、「（辯護人問：丁○○除了
    要搶你的棍子外，有無過其他行為？）沒有」、「（辯護人
    問：丁○○搶你的棍子時，丙○○在作什麼？）丙○○拿電
    擊棒電我的頭部，我當時就頭暈」、「（辯護人問：你認為
    丁○○搶你的棍子用意為何？）不知道」、「（辯護人問：
    你認為丁○○當時只是想要逃跑還是有攻擊你的目的？）丁○○只是想要逃跑」、「（檢察官問：丙○○拿電擊棒電你
    的時候，是在你的正前方還是其他位置？）丙○○上來時，
    我跟丁○○還在搶棍子，丙○○一上來樓梯平台就拿電擊棒
    電我，丙○○是在我的正前方」、「（辯護人問：當時除了
    跟丁○○搶棍子外，有無跟丁○○發生扭打的行為？）沒有
    ，就是二個人在搶棍子而已」、「（辯護人問：是否記得你
    們搶棍子的過程中，丙○○才跑上來？）時間很短」、「（
    審判長問：在丙○○上來時，丙○○有無說什麼話，還是直
    接拿電擊棒電你？）丙○○沒有說什麼話，就拿電擊棒電我
    的頭」、「（審判長問：丁○○看到丙○○上來有無說什麼
    話？）沒有，時間很短」等語（詳本院卷第100-104 頁），
    核與證人丙○○於本院審理時具結證述：「（辯護人問：在
    三樓往上跑時，丁○○跑在前面，你在後面？）是的」、「
    （問：往上跑之後，發生什麼事情？）往上跑，跑到五樓時
    ，丁○○遇到乙○○，當時我在四、五樓間，我轉過來看到
    丁○○跟邱聰人在搶棍子，丁○○已經將乙○○推開，有空
    檔可以逃跑，我與乙○○發生扭打」、「（辯護人問：當時
    丁○○跟乙○○有無發生扭打的行為？）沒有，只有搶棍子
    而已」等語相符（詳本院卷第106 頁），可知當時被告丁○○欲逃離現場時，遭證人乙○○以棍棒阻擋，而被告丁○○
    為抗拒證人乙○○之攔阻行為，方以手抓住證人乙○○手上
    之棍棒，雙方始拉扯該支棍棒，是被告丁○○之上開行為，
    僅屬抗拒攔阻之被動拉扯棍棒之行為甚明。至證人丙○○雖
    於檢察官偵訊具結證述：「（問：你們行竊失風後，丁○○
    有跟被害人乙○○扭打？）是，丁○○抓著乙○○，我拿電
    擊棒用乙○○手，要把乙○○手上的棍子弄掉」、「（問：
    丁○○怎麼打乙○○？）我沒看到，我只看到丁○○推乙○○」等語（詳偵查卷第49-50 頁），惟綜觀被告丙○○證述
    之前後文，應係指「丁○○抓著乙○○『手上的棍子』」，
    並非指被告丁○○另有抓住證人乙○○之強暴行為，而被告
    丙○○持電擊棒攻擊證人乙○○後，被告丁○○順勢將棍子
    甩開，必會對證人乙○○造成一定之作用力，是證人丙○○
    主觀上認為此即為被告丁○○推開證人乙○○之動作，然客
    觀上仍係被告丁○○脫免逮捕之被動行為，尚難認係被告丁○○係以主動抓住證人乙○○，並以手推證人乙○○之積極
    強暴方式達其防護贓物、脫免逮捕之目的。從而，被告丁○○既非主動對證人乙○○施以有形之暴力，以壓制證人乙○○之抗拒，而僅係對證人乙○○之阻擋及壓制被動的拉扯證
    人乙○○手持之棍棒，復又查無其他積極證據足資證明被告
    丁○○有因防護贓物、脫免逮捕而當場對證人乙○○施以強
    暴之行為，揆諸前揭說明，尚難認被告丁○○有準強盜罪之
    犯行，起訴法條即有未恰，惟因起訴之基本社會事實即被告
    竊盜之事實仍屬同一，本院自應依法變更起訴法條，附此敘
    明。被告丙○○與被告丁○○就事實欄三所載之持兇器竊盜
    之犯罪事實，有犯意聯絡與行為分擔，為共同正犯，惟因被
    告丙○○有為脫免逮捕及防護贓物而當場施強暴之行為，另
    成立刑法第330 條加重強盜罪，其共同攜帶凶器竊盜為加重
    強盜罪所吸收，不另論以共同攜帶凶器竊盜罪。又被告丙○○以一強暴行為，同時觸犯刑法第330 條之加重強盜罪及第
    277 條第1 項普通傷害罪，為二構成要件不相同之罪名，為
    想像競合犯，應從一重之加重強盜罪名處斷。再被告丙○○
    所犯上開刑法第321 條第1 項第3 款之攜帶凶器竊盜罪及同
    法第330 條之加重準強盜罪二罪間，犯意各別，行為互殊，
    應予分論併罰。又起訴書雖記載被告丙○○竊取被害人戊○○之1 克拉裸鑽2 顆，金項鍊6 條及被告丙○○、丁○○共
    同竊取被害人甲○○之現金25,700元，然被告丙○○供述；
    並未竊取證人戊○○之1 克拉裸鑽2 顆，且所竊得之金項鍊
    僅1 條等語，而本件復查無其他事證得以認定被告丙○○確
    有竊取1 克拉裸鑽2 顆及金項鍊5 條之事實，且被告丙○○
    既已坦承竊盜犯行，實無另行否認上開竊取裸鑽及金項鍊之
    必要，因之，此部分即應從有利於被告丙○○之認定。再者
    ，被告丁○○、丙○○於竊得被害人甲○○住處財物，欲離
    去之際，即為被害人乙○○發覺，隨即遭警逮捕，當場於被
    告丙○○身上扣得之現金有百元紙鈔37張、50元硬幣7 枚及
    10 元 硬幣12枚，合計僅4,170 元，並未扣得如被害人乙○○所稱之現金25,700元，是被告二人是否有竊得金額達25,7
    00元之現金即有疑義，且本件扣案之現金經被害人甲○○領
    回百元紙鈔37張乙節，有前開贓物認領保管單1 紙在卷可按
    ，是既無證據證明被告二人竊取被害人乙○○之現金達
    25,700元，則本件自應從有利於被告二人之認定，逕以被害
    人甲○○領回之現金為被告二人竊得之現金數額，併予敘明
    。爰審酌被告丙○○現正緩刑中，有臺灣高等法院被告全國
    前案紀錄表在卷可按，渠正值青年，本可奮發向上，詎竟捨
    此不由，反而攜帶凶器多次竊取他人財物，漠視他人權益，
    危害社會治安甚鉅，暨其犯罪之動機、目的、實施準強盜罪
    之手段致被害人乙○○受傷，被害人戊○○、甲○○所受之
    財物損失，被告犯後坦承犯行之犯後態度等一切情狀，量處
    如主文所示之刑，並依修正前刑法第51條第5 款之規定定其
    應執行之刑。至被告丁○○亦正值青年，且身為被告丙○○
    之兄長，竟不知身為表率，與弟弟丙○○共同竊盜，攜帶凶
    器竊取他人財物之手段，其漠視他人權益，危害社會治安甚
    鉅，暨其犯後坦承犯行，態度尚可等一切情狀，量處如主文
    所示之刑，以資懲儆。
五、至被告丙○○持以行竊被害人戊○○住處財物所使用之一字
    起子1 支，係被告丙○○所有，供本件竊盜所用之物，雖未
    扣案，然並無證據證明業已滅失；另扣案之開鎖工具1 組、
    瑞士刀1 支等物，係被告丙○○所有，供其實施犯罪事實欄
    二及與被告丁○○共同實施犯罪事實欄三之竊盜犯行所用之
    物，業據被告丙○○供承在卷，爰依修正前刑法第38條第1
    項第2 款規定分別於被告丙○○、丁○○主文宣告刑下為沒
    收之諭知。又未扣案之電擊棒1 支，雖係被告丙○○所有，
    供其實施犯罪事實欄三之加重準強盜犯行所用之物，惟該支
    電擊棒業據丟棄，此為被告丙○○供述在卷，爰不為沒收之
    諭知。另扣案之50元硬幣7 枚、10元硬幣12枚，合計470 元
    均非本件贓物，又扣案之老虎鉗、活動鉗、鐵撬各1 支及一
    字起子2 支，係自被告丁○○所騎乘之機車置物箱內取出，
    非屬違禁物，亦無證據證明係供本件犯罪所用或預備所用之
    物，爰均不併為沒收之諭知。
據上論斷，應依刑事訴訟法第299 條第1 項前段、第300 條，刑
法第2 條第1 項前段，修正前刑法第28條、第321 條第1 項第3
款、第329 條、第330 條第1 項、第277 條第1 項、第55條、修
正前刑法第51條第5 款、修正前刑法第38條第1 項第2 款，罰金
罰鍰提高標準條例第1 條前段，判決如主文。
本案經檢察官吳宗光到庭執行職務。
中    華    民    國    95    年    11    月    30    日
               刑事第十七庭審判長 法  官  李幼妃
                                  法  官  張紹省
                                  法  官  鄭燕璘
以上正本證明與原本無異。
如不服本判決應於送達後10日內向本院提出上訴狀。
                                  書記官  呂紹明
中    華    民    國    95    年    11    月    30    日
附錄本案論罪科刑法條全文：
刑法第321條：
犯竊盜罪而有左列情形之一者，處6月以上、5年以下有期徒刑：
一、於夜間侵入住宅或有人居住之建築物、船艦或隱匿其內而犯
    之者。
二、毀越門扇、牆垣或其他安全設備而犯之者。
三、攜帶兇器而犯之者。
四、結夥三人以上而犯之者。
五、乘火災、水災或其他災害之際而犯之者。
六、在車站或埠頭而犯之者。
前項之未遂犯罰之。
刑法第329條：
竊盜或搶奪，因防護贓物、脫免逮捕或湮滅罪證，而當場施以強
暴脅迫者，以強盜論。
刑法第330條：
犯強盜罪而有第321條第1項各款情形之1者，處7年以上有期徒刑
。
前項之未遂犯罰之。
刑法第277條
傷害人之身體或健康者，處3年以下有期徒刑、拘役或1千元以下
罰金。犯前項之罪因而致人於死者，處無期徒刑或7年以上有期
徒刑；致重傷者，處3年以上10年以下有期徒刑。


司法院資訊處製作；財團法人民間司法改革基金會備份。
